ACORDAO-COMPLETO-2409287

ACÓRDÃO 1283/2022 ATA 6/2022 - PRIMEIRA CÂMARA

VISTOS, relatados e discutidos estes autos de que tratam de monitoramento do Acórdão 297/2014-TCU-Primeira Câmara;
ACORDAM os Ministros do Tribunal de Contas da União, reunidos em sessão da Primeira Câmara, diante das razões expostas pelo Relator, em:
9.1. nos termos da Questão de Ordem aprovada pelo Plenário do TCU em 8/6/2011, encaminhar as informações relativas à Ação Ordinária 5030420-12.2014.4.04.7000/PR ao Departamento de Assuntos Extrajudiciais da Advocacia-Geral da União e à Consultoria Jurídica deste Tribunal, para que adotem as providências judiciais cabíveis;
9.2. dar ciência desta deliberação à Universidade Federal do Paraná.

Monitoramento de acórdão que apreciou ato de aposentadoria.

Primeira Câmara

Universidade Federal do Paraná.

3. Interessados/Responsáveis:
3.1. Interessado: Luiz Renato Teixeira de Freitas (XXX.293.449-XX).

13.1. Ministros presentes: Walton Alencar Rodrigues (Presidente), Benjamin Zymler, Bruno Dantas (Relator) e Jorge Oliveira.
13.2. Ministros-Substitutos presentes: Augusto Sherman Cavalcanti e Weder de Oliveira.

BRUNO DANTAS

Cuidam os autos de aposentadoria emitida pela Universidade Federal do Paraná. Nesta etapa processual, a secretaria responsável pela análise da demanda realiza o monitoramento das determinações contidas no Acórdão 297/2014-TCU-Primeira Câmara, nos seguintes termos (peça 28) :
"INTRODUÇÃO
1. 	Trata-se de acompanhamento do cumprimento do Acórdão 297/2014-TCU-Primeira Câmara, proferido na Sessão de 4/2/2014, de relatoria do e. Ministro Valmir Campelo (peça 9) , que considerou ilegal o ato de concessão de aposentadoria do interessado acima elencado, em razão da inclusão, na base de cálculo dos proventos, de parcela judicial irregular relativa à URV (3,17%) e de quintos calculados em desconformidade com a legislação pertinente. 
HISTÓRICO 	
2.	A deliberação originária foi proferida nos seguintes termos:
9.1. considerar ilegal a concessão de aposentadoria em favor de Luiz Renato Teixeira de Freitas (CPF XXX.293.449-XX) , e negar o registro do ato correspondente, número de controle 10792600-04-1998-000018-0, em decorrência da inclusão, no valor dos proventos, de parcela judicial irregular, relativa à URV (3,17%) , e de quintos calculados em desconformidade com a legislação pertinente; 
9.2. dispensar o ressarcimento das quantias indevidamente recebidas de boa-fé, conforme o disposto na Súmula nº 106 deste Tribunal; 
9.3. determinar à Universidade Federal do Paraná que, no prazo de 15 (quinze) dias: 
9.3.1. dê ciência do inteiro teor desta deliberação, bem como do relatório e voto que a fundamentam, ao interessado cujo ato foi considerado ilegal, esclarecendo-lhe que o efeito suspensivo proveniente da eventual interposição de recurso não o exime da devolução dos valores percebidos indevidamente após a notificação sobre o presente acórdão, em caso de não provimento do recurso porventura impetrado; 
9.3.2. encaminhe ao TCU comprovante sobre a data em que o interessado cujo ato foi considerado ilegal tomou conhecimento do contido no item anterior; 
9.3.3. faça cessar os pagamentos decorrentes do ato considerado ilegal, sob pena de responsabilidade solidária da autoridade administrativa omissa, até a eventual emissão de novo ato, livre das irregularidades apontadas no presente processo, a ser submetido à apreciação do TCU; 
9.3.4. comunique ao TCU as medidas adotadas; 
9.4. determinar à Secretaria de Fiscalização de Pessoal - Sefip que monitore o cumprimento das diretrizes ora endereçadas à Universidade Federal do Paraná; 
9.5. enviar cópia deste acórdão, bem como do relatório e voto que o fundamentam, à Universidade Federal do Paraná.
3.	Devidamente comunicada da decisão (peças 12-16) , a Universidade informou que (peça 19) :
Informo ao Sr, que, através da Nota Interna n.o 48/2013 PF/PR-DIMAD, de 23.09,2013, esta Universidade Federal do Paraná foi comunicada que a parcela relativa ao percentual de 3,17% deveria ser excluída dos vencimentos/proventos de todos os servidores/pensionistas dessa Instituição, sendo efetivada a medida de exclusão da referida rubrica judicial a partir da folha de pagamento de novembro de 2013, assim, o servidor Luiz Renato Teixeira de Freitas não recebe mais a vantagem, 
Informo, ainda, que a anteceder as medidas administrativas para dar cumprimento ao determinado por esse Tribunal, relativamente aos quintos calculados em desconformidade com a legislação pertinente, o servidor Luiz Renato Teixeira de Freitas foi comunicado sobre o contido no Acórdão, nos termos do que foi nele estabelecido, e, a partir da folha de pagamento de abril de 2014, o valor da parcela incorporada de quintos foi alterado para R$ 3.313,10, conforme demonstram as cópias dos documentos que envio anexas.
4.	Consta nos presentes autos, memorando da Consultoria Jurídica do TCU (Conjur/TCU) informando sobre decisão proferida nos autos da Ação Ordinária 5030420-12.2014.404.7000, de interesse de Luiz Renato Teixeira de Freitas, no sentido de "suspender a exigência de restituição ao Erário dos valores recebidos pelo autor, e impugnados conforme decisão do TCU" (peças 18-19) .
EXAME TÉCNICO 
5.	Pesquisa realizada ao sistema Siape (peça 23) revela que a parcela de 3,17% foi de fato excluída dos proventos de Luiz Renato Teixeira de Freitas e que a parcela de quintos está sendo paga no valor de R$ 3.313,10, contudo existe outra parcela de decisão judicial complementado o valor pago de forma a permanecer o valor anterior de R$ 6.744,01. 
6.	Consulta ao sistema e-Pessoal (peça 24) demonstra o envio de novo de aposentadoria sem a parcela de 3,17% e com a regularização da parcela de quintos.
7.	Em relação à Ação Ordinária 5030420-12.2014.404.7000, de interesse de Luiz Renato Teixeira de Freitas, ela permanece em andamento em grau de recurso interposto pela União junto ao Superior Tribunal de Justiça - REsp 1729856 (peça 25) , mantendo-se a decisão proferida pelo juízo de primeira instância de garantia do pagamento da parcela de quintos (peça 26) .
8.	Sendo assim, tendo em vista a decisão proferida nos autos da Ação Ordinária 5030420-12.2014.404.7000, em favor de Luiz Renato Teixeira de Freitas, entende-se necessário o envio ao Departamento de Assuntos Extrajudiciais da Advocacia-Geral da União (AGU) e à Conjur/TCU das informações necessárias ao acompanhamento dessa ação.
 CONCLUSÃO
9.		Com base nas informações prestadas pelo gestor e naquelas extraídas dos sistemas Siape e e-Pessoal e dos sítios da Justiça Federal, considera-se que as determinações constantes do Acórdão 297/2014-TCU-Primeira Câmara não puderam ser cumpridas na íntegra pela Universidade Federal do Paraná, tendo em vista decisão proferida nos autos da Ação Ordinária 5030420-12.2014.404.7000, tornando-se necessário o envio ao Departamento de Assuntos Extrajudiciais da AGU e à Conjur/TCU das informações necessárias ao acompanhamento dessa ação.
PROPOSTA DE ENCAMINHAMENTO
10.	Ante o exposto, submetem-se os autos à consideração superior propondo:
a) determinação à Secretaria de Fiscalização de Pessoal para que, nos termos da Questão de Ordem aprovada pelo Plenário do TCU, em Sessão de 8/6/2011, encaminhe ao Departamento de Assuntos Extrajudiciais da AGU as informações necessárias ao acompanhamento da Ação Ordinária 5030420-12.2014.404.7000, em trâmite no Superior Tribunal de Justiça - REsp 1729856, em favor de Luiz Renato Teixeira de Freitas (CPF XXX.293.449-XX) , bem como dê ciência à Conjur/TCU; 
b) arquivamento dos autos, nos termos do artigo 169, inciso V, do Regimento Interno/TCU."	
	É o relatório.

não há.

Procurador Júlio Marcelo de Oliveira.

aposentadoria. consignação de PARCELA A TÍTULO DE URV (3,17%) E DE QUINTOS CALCULADOS EM DESCONFORMIDADE COM A LEGISLAÇÃO PERTINENTE. ILEGALIDADE. determinações. monitoramento. existência de ordem judicial que impede o cumprimento integral das determinações do tcu. ciência à AGU e à Conjur.

APOSENTADORIA (APOS)

Secretaria de Fiscalização de Integridade de Atos e Pagamentos de Pessoal e de Benefícios Sociais (Sefip).

Cuidam os autos de aposentadoria instituída no âmbito da Universidade Federal do Paraná em favor de Luiz Renato Teixeira de Freitas. Referida concessão foi considerada ilegal nos termos do Acórdão 297/2014-TCU-Primeira Câmara em razão da inclusão, na base de cálculo dos proventos, de parcela judicial irregular relativa à URV (3,17%) e de quintos calculados em desconformidade com a legislação pertinente.
2.	Ao monitorar o acórdão em questão, a unidade instrutora identificou que a irregularidade relativa à URV foi corrigida. Quanto à parcela de quintos, identificou-se que permanecem sendo pagos nos valores contestados com amparo em decisão judicial exarada na Ação Ordinária 5030420-12.2014.4.04.7000/PR.
3.	Assim, a secretaria especializada, com o apoio do MPTCU, compreende que as determinações constantes do acórdão monitorado não puderam ser integralmente cumpridas em razão do sobredito provimento judicial, propondo o envio ao Departamento de Assuntos Extrajudiciais da AGU e à Conjur/TCU das informações necessárias ao acompanhamento dessa ação.
4.	Acompanho integralmente os pareceres precedentes. Com efeito, a sentença proferida no âmbito da referida ação julgou procedente o pedido do interessado para:
"a) declarar ilegal a redução e o congelamento dos quintos do autor (5/5 de FC-7) , afastando as determinações emanadas pelo TCU à UFPR por meio do Acórdão 297/14, para manter a vantagem conforme incorporada no momento da aposentadoria e paga ao longo dos anos, de forma integral;
b) em consequência, determinar o restabelecimento integral e imediato da rubrica, identificada sob nº 10289, no valor de total de R$ 6.744,01;
c) condenar a ré a restituir ao autor os valores indevidamente descontados, com atualização pelo índice da caderneta de poupança."
5.	Nessas circunstâncias, a entidade encontra-se impedida de dar cumprimento à determinação corretiva do TCU em relação aos quintos. Considerando que a sentença judicial em questão não transitou em julgado, deve-se, nos termos da Questão de Ordem aprovada pelo Plenário do TCU em 8/6/2011, encaminhar as informações relativas à Ação Ordinária 5030420-12.2014.4.04.7000/PR ao Departamento de Assuntos Extrajudiciais da Advocacia-Geral da União e à Consultoria Jurídica deste Tribunal, para que adotem as providências judiciais cabíveis.
	Ante o exposto, voto por que o Tribunal adote a deliberação que ora submeto à apreciação deste Colegiado.
	
TCU, Sala das Sessões Ministro Luciano Brandão Alves de Souza, em 1 de fevereiro de 2022.
Ministro BRUNO DANTAS
Relator